【裁判字號】    89,易,1222
【裁判日期】    890411
【裁判案由】    違反動產擔保交易法
【裁判全文】
臺灣高雄地方法院刑事判決                        八十九年度易字第一二二二號
    公  訴  人  臺灣高雄地方法院檢察署檢察官
    被      告  甲○○
右列被告因動產擔保交易法案件，經檢察官提起公訴（八十九年度偵字第四○五四號
），本院判決如左：
    主  文
甲○○無罪。
    理  由
一、公訴意旨略以：被告甲○○於民國八十七年十月十三日，以動產擔保交易法動產
    抵押之方式，向美商花旗銀行股份有限公司（下稱花旗銀行），提供自己所有之
    車牌ＹＸ－五○○○號自用小客車為動產擔保，而向花旗銀行辦理消費性貸款，
    借貸新臺幣（下同）四十萬元，而為動產擔保交易之債務人。雙方約定貸款期限
    自八十七年十月十六日起至九十年九月十六日止，並自八十七年十月十六日起，
    每月攤還一次，每次償還一萬三千六百七十二元，分三十六期給付，標的物存放
    地點，為高雄縣鳳山市○○街一五○號，在價金未付清之前，標的物僅得依約占
    有使用，不得任意遷移或為其他處分，詎被告在貸得上開消費性貸款後，自八十
    八年十一月十六日起即未再支付，並意圖為自己不法之利益，將上開動產擔保標
    的物遷移，不知去向。嗣經花旗銀行派員前往查訪，始發現甲○○業將上開動產
    擔保標的物之自用小客車，遷移去向不明，致花旗銀行無法占有動產標的，依動
    產擔保交易法行使取償之權益，而受有損害，因認涉犯動產擔保交易法第三十八
    條之罪嫌云云。
二、按犯罪事實應依證據認定之，無證據不得推定其犯罪事實；不能證明被告犯罪者
    ，應諭知無罪之判決，刑事訴訟法第一百五十四條、第三百零一條第一項分別定
    有明文。又按動產擔保交易法第三十八條之成立，以動產擔保交易之債務人意圖
    不法之利益，將標的物遷移、出賣、出質、移轉、抵押或為其他處分，致生損害
    於債權人為要件，從而債務人雖將標的物遷移，若不具不法利益之意圖時，自不
    構成該條犯罪。
三、本件公訴人認被告涉犯動產擔保交易法第三十八條之罪嫌，無非以告訴人之指訴
    及動產擔保交易動產抵押設定登記申請書、動產抵押契約書各一紙附卷可稽，為
    其主要論據。訊之被告甲○○固坦承購入上開車輛時起即將該車遷移至高雄縣湖
    內鄉使用，並自八十八年十一月十六日起未依約付款等事實，惟堅決否認有故意
    違反動產擔保交易法之犯行，辯稱：伊自購買該車時起，均是將分期付款金額交
    伊女友黃素蓮以劃撥方式繳納，並未延滯，而八十八年十一月十六日起之分期款
    是因遭黃素蓮侵占，伊不知黃素蓮未予繳付，發現上情後，有對黃素蓮提起侵占
    、竊盜告訴，又因未住居於戶籍址，致不知有告訴人催繳情事，然現已清償完畢
    等語。
四、經查：被告甲○○於八十七年十月十三日以其所有車牌ＹＸ－五○○○號自用小
    客車依動產擔保交易法規定，設定動產抵押予告訴人，而向告訴人貸款新臺幣（
    下同）四十萬元，並約定分三十六期償還，每月一期，每期繳付一萬三千六百七
    十二元，且該車停放地點為高雄縣鳳山市○○街一五○號，惟被告自八十八年十
    一月十六日起即未依約給付，僅繳付十三期，尚積欠三十一萬四千四百五十六元
    ，而被告自貸款時起即未將該車停放於上開約定地點等情，已經被告於本院審理
    時供承在卷（見本院八十九年三月三十日審判筆錄），核與告訴人之代理人羅昌
    明於偵審中指述之情節相符（見偵查卷第十七頁正面及反面、本院八十九年三月
    三十日審判筆錄），並有貸款暨車輛動產抵押契約影本、動產擔保交易動產抵押
    設定登記申請書影本、汽車新領牌照登記書影本、被告及連帶保證人黃素蓮之國
    民身分證影本各一件附卷可稽。此固足認被告有於設定動產抵押予告訴人後，即
    將上開車輛遷移上開約定停放地點使用之情事，惟亦堪認被告確有依約按期償還
    上開貸款，達十三期之久。苟被告有不法利益之意圖，自無於長達一年多之期間
    內，如期償還十三期借款之必要。又被告供承其係委請黃素蓮代為繳付上開貸款
    ，嗣與之發生財務糾葛一節，亦有臺灣高雄地方法院檢察署檢察官八十八年度偵
    字第二三○二六號不起訴處分書影本一件附卷可憑，且依上開不起訴處分書所載
    內容可知，黃素蓮亦稱上開汽車貸款是由伊代為繳納，顯見被告辯稱伊自購買該
    車時起，均是將分期付款金額交伊女友黃素蓮以劃撥方式繳納，並未延滯，嗣因
    與黃素蓮發生財務糾葛，不知黃素蓮未依約繳付，始發生延欠情事等語，非無可
    採。再參以被告上開支付上開業已繳納之十三期款項，均是以劃撥方式如期繳付
    ，未曾延滯，且經告訴人與之取得聯絡後，隨即表示願意清償餘款，並於八十九
    年三月二十日全部清償完畢等情，亦據告訴人之代理人羅昌明於本院審理時陳明
    在卷（見本院八十九年三月三十日審判筆錄），並據告訴人具狀陳報甚明，益徵
    被告並無取得不法利益之意圖。綜上所述，被告雖將上開車輛遷移前開約定停放
    地點使用，然其既無不法利益之意圖，揆諸前揭說明，自與動產擔保交易法第三
    十八條之構成要件有間，尚難以該罪相繩，此外，復查無其他證據足資證明被告
    有違反動產擔保交易法之犯行，自屬不能證明被告犯罪，爰依法為無罪判決之諭
    知。
據上論斷，應依刑事訴訟法第三百零一條第一項，判決如主文。
中    華    民    國      八十九      年      四      月      十一      日
                                  臺灣高雄地方法院刑事庭
                                      法  官  李麗珠
右正本證明與原本無異。
如不服本判決，應於判決送達後十日內，向本院提出上訴狀。
                                      書記官  簡鴻雅
中    華    民    國      八十九      年      四      月      十一      日


司法院資訊處製作；財團法人民間司法改革基金會備份。
